臺灣臺南地方法院民事裁定
111年度消債更字第215號
聲  請  人
即債 務 人  高慶端  
代  理  人  黃以承律師
上列當事人因消費者債務清理事件聲請更生，本院裁定如下：
    主    文
債務人高慶端自民國111年8月26日下午5時起開始更生程序，並
命司法事務官進行本件更生程序。
    理    由
一、按債務人不能清償債務或有不能清償之虞，且無擔保或無優
    先權之債務總額未逾新臺幣（下同）1,200萬元者，於法院
    裁定開始清算程序或宣告破產前，得向法院聲請更生；債務
    人對於金融機構負債務者，在聲請更生或清算前，應向最大
    債權金融機構請求協商債務清償方案，或向其住、居所地之
    法院或鄉、鎮、市、區調解委員會聲請債務清理之調解；協
    商或調解成立者，債務人不得聲請更生或清算，但因不可歸
    責於己之事由，致履行有困難者，不在此限；法院開始更生
    程序之裁定，應載明其年、月、日、時，並即時發生效力；
    法院裁定開始更生或清算程序後，得命司法事務官進行更生
    或清算程序；必要時，得選任律師、會計師或其他適當之自
    然人或法人1人為監督人或管理人，消費者債務清理條例第3
    條、第42條第1項、第45條第1項、第151條第1項、第7項、
    第16條第1項分別定有明文。
二、本件聲請意旨略以：債務人積欠無擔保或無優先權債務總額
    約1,125,825元，為清理債務，前向本院聲請消費者債務清
    理前置調解（111年度南司消債調字第226號），最大債權金
    融機構台新國際商業銀行股份有限公司（下稱台新銀行）提
    出本金528,644元、分180期、每月6,255元之還款方案，惟
    債務人無法負擔，因而調解不成立。債務人近5個月平均收
    入約19,600元，扣除每月生活費17,076元，剩餘2,524元，
    已無能力再清償前揭債務，且名下無任何財產，有不能清償
    債務之情事，所欠債務未逾1,200萬元，亦未經法院裁定開
    始清算程序或宣告破產。為此，爰依消費者債務清理條例提
    出本件更生之聲請等語。
三、經查：
  ㈠債務人積欠無擔保或無優先權債務總額未逾1,200萬元，前為
    清理債務，曾向本院聲請與債權人間債務清理之調解，最大
    債權金融機構台新銀行提出分本金528,644元、分180期、每
    月6,255元之還款方案，雙方調解不成立，債務人於調解不
    成立後向本院聲請更生等情，業據債務人提出財產及收入狀
    況說明書、債權人清冊、債務人清冊、財團法人金融聯合徵
    信中心當事人綜合信用報告及調解不成立證明書為證（見本
    院卷第19至24、35至42頁），並經本院調取111年度南司消
    債調字第226號卷查證屬實，是債務人無擔保或無優先權之
    債務總額未逾1,200萬元，且提起本件更生聲請前，已踐行
    前置調解程序而調解不成立之事實，應堪認定。
  ㈡按本條例所稱消費者，指5年內未從事營業活動或從事小規模
    營業活動之自然人。前項小規模營業指營業額平均每月200,
    000元以下者；本條例第2條第1項、第2項定有明文。又更生
    或清算之聲請案件，法院應先審酌債務人是否為本條例第2
    條適用對象；如債務人為營利法人或獨資、合夥經營商號，
    不論是否為法人或商號之負責人，均屬從事營業活動之自然
    人，皆應依法人或商號之營業額以決定是否有本條例之適用
    ；本條例第2條第1項所定之5年期間，自聲請更生或清算前1
    日回溯5年計算之；第2項所定之營業額，以5年內之營業總
    額除以實際營業月數計算之，消費者債務清理條例施行細則
    第3條第2項、第4條亦有明文。債務人主張其經營清潔服務
    業，每月收入平均約19,600元等情，有切結書為證（見本院
    卷第77頁）。是債務人為一般消費者，堪可認定。
  ㈢債務人主張每月收入平均約19,600元乙節，有切結書為證（
    見本院卷第77頁）。又債務人名下有汽車1部(2002年份)等
    情，有全國財產稅總歸戶財產查詢清單、稅務電子閘門財產
    所得調件明細表（見本院卷第43至47、97至102頁）在卷可
    憑。基此，債務人主張每月收入為19,600元之事實，堪屬可
    採，故其償債能力自應以上開收入及財產為據。
  ㈣按消費者債務清理條例立法目的係為使不幸陷入經濟困境之
    人得以清理債務、重建生活，並在清理債務過程中能適度保
    有符合人性尊嚴之最低基本生活所需，而非維持債務人過去
    慣常之寬裕生活型態，否則非僅有悖於消費者債務清理條例
    之意旨，更係將債務人因個人浪費或財務管理失控之風險不
    當轉嫁予金融機構負擔，顯非公允。故為妥適調整債務人與
    債權人及其他利害關係人間之權利義務關係，保障債權人獲
    得公平受償，並謀求消費者經濟生活之重建復甦機會，法院
    對於債務人每月必要生活費用之數額，自不可僅以債務人之
    主張為斷，而應參酌消費者債務清理條例消第64條之2第1項
    關於同條例第64條第2項第4款所稱必要生活費用之認定標準
    定之，方屬允洽。次按，債務人必要生活費用，以最近一年
    衛生福利部或直轄市政府所公告當地區每人每月最低生活費
    1.2倍定之，消費者債務清理條例第64條之2第1項定有明文
    。復按債務人為使其有經濟復甦更生之機會，自應以誠實及
    信用之原則面對自己之債務，積極勉力謀求更生償債方案，
    除應積極開源努力勤奮工作以增加收入償還債務外，尚須節
    流儉樸其生活需求而適當控制其生活費用支出，以達成勉力
    履行債務。而參酌臺南市民國111年度之每人每月最低生活
    費為14,230元，該生活費標準係按照政府最近1年平均每人
    消費支出（包括食品費、衣著鞋襪費、房租水電費、家居管
    理費、醫療保健費、交通通訊費、娛樂教育費及雜項支出）
    百分之60訂定，故消費者債務清理條例事件之債務人每月生
    活費標準自堪以最近1年衛生福利部或直轄市政府所公告當
    地區每人每月最低生活費1.2倍即17,076元計之【計算式：1
    4,230×1.2＝17,076】。債務人主張每月生活必要生活費為17
    ,076元，未逾越上開最低生活費標準，從而，其每月個人生
    活必要支出自堪以17,076元為據。
  ㈤綜上各情，債務人每月平均收入約19,600元，扣除每月生活
    基本費用17,076元，剩餘2,524元，無法最大債權金融機構
    台新銀行提出分本金528,644元、分180期、每月6,255元之
    還款方案，縱使將名下汽車1部(2002年份)換價，仍不足以
    清償高達數十萬元之債務，堪認債務人已達不能清償債務之
    程度。
四、綜上所述，依債務人之收入財產及必要生活支出之情形，已
    不能清償債務，且其從事小規模營業活動，無擔保或無優先
    權之債務未逾1,200萬元，亦曾踐行前置調解程序而調解不
    成立，復未經法院裁定開始清算程序或宣告破產（見本院卷
    第81頁），又查無消費者債務清理條例第6條第3項、第8條
    或第46條各款所定應駁回更生聲請之事由存在，則本件債務
    人聲請更生，於法應屬有據。
五、末按，法院裁定開始更生或清算程序後，得命司法事務官進
    行更生或清算程序，必要時得選任律師、會計師或其他適當
    之自然人或法人一人為監督人或管理人，消費者債務清理條
    例第16條第1項定有明文。本件既經本院裁定開始更生程序
    ，爰併依前開規定，命司法事務官進行更生程序。
中　　華　　民　　國　　111 　年　　8 　　月　　26　　日
                        消債法庭    法  官　田幸艷
上開裁定正本核與原本無異。
本裁定不得抗告。
本裁定已於111年8月26日下午5時公告。
中　　華　　民　　國　　111 　年　　8 　　月　　26　　日
                                    書記官  駱映庭